【裁判字號】    89,保險,7
【裁判日期】    890517
【裁判案由】    損害賠償
【裁判全文】
臺灣高雄地方法院民事判決  八十九年度保險字第七號
    原      告  第一產物保險股份有限公司
    法定代理人  丙○○
    訴訟代理人  乙○○
    被      告  甲○○
右當事人間損害賠償事件，本院判決如左：
    主    文
被告應給付原告新台幣壹佰萬元，及自民國八十八年十二月九日起至清償日止，按週
年利率百分之五計算之利息。
訴訟費用由被告負擔。
    事    實
甲、原告方面：
  一、聲明：求為判決被告應給付原告新台幣（下同）一百萬元，及自支付命令送達
            翌日起至清償日止，按週年利率百分之五計算之利息。
  二、陳述：
    (一)緣訴外人王蔡鳳英以其所有牌照號碼ＹＱ—五七００號自用小客車，自八十八
      年七月十七日起向原告投保為期一年之強制汽車第三人強制責任保險，原告審
      核後同意其要保。
    (二)被告即訴外人王蔡鳳英之子，於八十八年七月十八日汽車駕駛執照吊扣期間內
      ，駕駛上開車輛在高雄市○○路逆向行駛，致與第三人欒志強所騎乘牌照號碼
      ＶＡＸ—八六六號機車發生擦撞令其受傷。對此，原告已依強制汽車第三人責
      任保險契約，賠付新台幣一百萬元予欒志強之受益人欒保元。
    (三)本件汽車交通事故既係被告於其駕駛執照吊扣期間內駕車所發生，依強制汽車
      責任保險法第二十七條第一項第四款、強制汽車責任保險單條款第五條第一項
      第四款之規定，原告仍應給付保險金，惟得在給付金額範圍內，向加害人即被
      告求償。
三、證據：提出理算書、領款收據、高雄市政府建設局車輛行車事故鑑定委員會鑑定
    意見書、診斷證明書、強制汽車責任保險單條款（以上均為影本）為證。
乙、被告方面：
  被告未於最後言詞辯論期日到場，據其以前到庭言詞辯論及提出書狀所為之聲明或
  陳述略稱：
  一、聲明：求為判決原告之訴駁回。
  二、陳述：訴外人欒志強於車禍發生時曾大量飲酒，致酒後駕車失控肇事，亦應負
      相當責任，而有過失相抵原則之適用，原告未斟酌此點即給付賠償金予伊，數
      額即有不當。又被告並非無照駕駛，而係於八十八年五月二十日騎機車違規，
      有關人員應吊扣機車駕照卻吊扣汽車駕照，此有駕駛執照吊扣執行單備註記載
      ：該件違規吊扣係機車違規吊扣汽車駕照，即可見一斑，實令被告不服，被告
      並無機車駕照，之前遭吊扣汽車駕照係因其騎乘五十CC輕型機車違規。又被告
      已與訴外人欒志強和解賠償八十萬元。
三、證據：提出駕駛執照吊扣執行單為證。
丙、本院依職權調閱八十八年交自字第三五號過失傷害案全卷。
    理    由
一、被告未於最後言詞辯論期日到場，核無民事訴訟法第三百八十六條各款所列情形
    ，爰依原告聲請，由其一造辯論而為判決。
二、本件原告主張訴外人王蔡鳳英以其所有牌照號碼ＹＱ—五七００號自用小客車，
    於八十八年七月十七日向原告投保強制汽車第三人強制責任保險，八十八年七月
    十八日，被告即訴外人王蔡鳳英之子於其駕駛執照因違規遭吊扣期間內駕駛上開
    車輛，在高雄市○○路逆向行駛，與第三人欒志強所騎乘牌照號碼ＶＡＸ—八六
    六號機車發生車禍，致欒志強受傷，對此原告業依強制汽車第三人責任保險契約
    ，賠付一百萬元予欒志強之受益人欒保元。依照強制汽車責任保險法第二十七條
    第一項第四款、強制汽車責任保險單條款第五條第一項第四款之規定，本件汽車
    交通事故既係被告於駕駛執照遭吊扣期間內駕車而發生，原告於給付保險金後，
    自得在給付金額範圍內，向被告求償。
三、被告則以第三人即被害人欒志強於車禍發生時曾大量飲酒致駕車失控肇事，亦應
    負相當責任，而有過失相抵原則之適用，原告未斟酌此點即給付賠償金予伊，數
    額即有不當。又被告並非無照駕駛，而係因騎機車違規遭吊扣汽車駕照，及被告
    已賠償訴外人欒志強八十萬元等語置辯。
四、按「汽車駕駛人，有左列情形之一者，處二千元以上四千元以下罰鍰，並禁止其
    駕駛，扣留其車輛牌照：七、駕駛執照吊扣期間駕車者。」道路交通管理處罰條
    例第二十一條第七款定有明文。次按，「被保險汽車發生汽車交通事故，加害人
    有下列情事之一者，保險人仍應依本法規定給付保險金，但得在給付金額範圍內
    ，向加害人求償：四、違反道路交通管理處罰條例第二十一條之規定而駕車者。
    」強制汽車責任保險法第二十七條第四款亦有規定；此外，強制汽車責任保險單
    在第一項第四款對於此種情形，也有相同內容之約款，已據原告提出強制汽車責
    任保險單為證，且為被告所不爭。又「已領有小型車駕駛執照者，得駕駛輕型機
    器腳踏車」，道路交通安全規則第六十一條第四款亦有明文。而被告依其所提出
    之駕駛執照吊扣執行單記載，其係因駕駛輕型機車違反道路交通管理處罰條例第
    三十五條第一項第一款「酒精濃度過量」之規定，且未考領有輕型機車駕駛執照
    ，而以小型車駕駛執照駕駛輕型機車，故遭吊扣汽車駕駛執照。
五、原告主張被告之母即訴外人王蔡鳳英於八十八年七月十七日起，以其所有牌照號
    碼ＹＱ—五七００號自用小客車，向原告投保一年期強制汽車責任保險，而被告
    則自八十八年五月二十日起至八十九年二月十九日止因違規遭扣吊其汽車駕駛執
    照，而被告於汽車駕駛執照吊扣期間內仍駕駛上開車輛，並於八十八年七月十八
    日十二時五十分許，駕駛前揭其母所有之自用小客車，於行經民益路一三四巷口
    時，因違規逆向行駛，撞及第三人即被害人欒志強所騎乘牌照號碼VAX-八六六號
    機車，致欒志強因而受傷，原告對於欒志強前開所受傷害，已依強制汽車第三人
    責任保險契約給付保險金一百萬元予伊受益人欒保元等情，業據其提出被告亦不
    爭執為真正之理算書、領款收據、診斷證明書為證；被告雖辯稱：被害人欒志強
    於車禍時曾大量飲酒，致駕車失控肇事，亦應負相當責任，有過失相抵原則之適
    用，原告給付保險金時未慮及此，給付金額即屬不當；且被告汽車駕照係因騎機
    車違規，應吊扣機車駕照而吊扣汽車駕照，對該處分被告實不甘服云云，並提出
    駕駛執照吊扣執行單以實其說。
五、經查，被告並未考領有機車駕駛執照，因騎乘五十ｃｃ輕型機車違規，而遭吊扣
    汽車駕照，業據被告自承在卷，參照前揭道路交通安全規則第六十一條第四款之
    規定可知，被告係本於上開條款規定而騎乘輕型機車，從而其騎乘機車因酒精濃
    度過度違規遭高雄市交通事件裁決所裁處吊扣汽車駕駛執照，處分自無不當可言
    ，被告仍以其係因騎乘機車違規而遭吊扣汽車駕照，並非因駕駛自用小客車而遭
    吊扣執照執為其於駕駛執照吊扣期間內仍駕駛汽車，與強制汽車責任保險法第二
    十七條第四款規定不同等語，顯無可採。又查，訴外人即被害人欒志強於車禍當
    時確有酒後駕車之情事固屬真實，惟自本院八十八年度交自字第三五號刑事卷內
    之高雄市○○○○○道路交通事故調查報告表所附之現場圖觀之，車禍發生後，
    被告車輛呈頭北尾南走向停放於北上快車道，地上則遺有被害人機車刮地痕長達
    三‧五公尺，刮地痕起點位於南下快車道距離中心線尚有約零八公尺遠處，足見
    車禍發生當時，被告確係違規逆向行駛於來車道即南下車道，在肇事後始駛回北
    上車道，被害人則按遵行方向前進，倘非被告逆向行駛，當不致發生本件車禍。
    從而基於信賴原則，被害人雖屬酒後駕車，然此尚純屬行政違規行為，與本件車
    禍之發生並無因果關係存在，而被告駕車逆向行駛為車禍發生之唯一原因此情，
    可以認定。且依原告提出有及刑事卷內之高雄市政府建設局車輛行車事故鑑定委
    員會鑑定意見書，對於車禍發生原因，亦為相同認定，有該會八十八年九月十六
    日高市鑑字第八八０八０九四號意見書在卷可參。是被告所辯被害人酒後駕車失
    控亦為車禍發生原因，原告未慮及過失相抵原則，所為給付之保險金金額過高云
    云，與事實亦不相符，委無足採。
六、被告另辯稱其已與訴外人欒志強以八十萬元和解，惟未據提出任何和解書或其他
    證明以供本院審酌，尚難認為係屬真實；況依強制汽車責任保險給付標準第二條
    、第三條規定以觀，給付範圍僅包括傷害醫療給付以實際支出之相關實際醫療費
    用（急救費用、診療費用、接送費用、看護費用等項目），身體殘廢亦分等級而
    為不同之理賠金額，是本件縱被告確與欒志強和解，亦與原告依強制汽車保險法
    相關規定而為理賠之金額無涉。
七、綜上所述，原告本於強制汽車責任保險法第二十七條第四款，及強制汽車責任保
    險單第五條第一項第四款規定，訴請被告給付原告壹佰萬元，及自支付命令送達
    之翌日（即八十八年十二月九日）起至清償日止，按週年利率百分之五計算之法
    定遲延利息，洵屬有據，應予准許。
據上論結：本件原告之訴為有理由，依民事訴訟法第三百八十五條第一項前段、第七
十八條，判決如主文。
中      華      民      國    八十九    年      五      月    十七    日
                              臺灣高雄地方法院民事第六庭
~B法      官  林玉心
右為正本係照原本作成。
如不服本判決，應於送達後廿日內，向本院提出上訴狀並表明上訴理由，如於本
判決宣示後送達前提起上訴者，應於判決送達後十日內補提上訴理由書（須附繕本）。
中      華      民      國    八十九    年      五      月     十七     日
~B法院書記官  鄭裕一


司法院資訊處製作；財團法人民間司法改革基金會備份。
